【裁判字號】    95,訴,521
【裁判日期】    950822
【裁判案由】    槍砲彈藥刀械管制
【裁判全文】
臺灣板橋地方法院刑事判決               95年度訴字第521號
公  訴  人  臺灣板橋地方法院檢察署檢察官
被      告  甲○○
選任辯護人  法律扶助辯護人  施習盛律師
上列被告因違反槍砲彈藥刀械管制條例案件，經檢察官提起公訴
（94年度核退偵字第524、608、911 號），本院判決如下：
    主  文
甲○○未經許可，持有可發射子彈具有殺傷力之改造手槍，處有
期徒刑貳年肆月，併科罰金新臺幣拾萬元，罰金如易服勞役，以
銀元佰元即新臺幣玖佰元折算壹日。
扣案如附表編號一所示之改造手槍壹支、編號四所示之土造子彈
柒顆、編號五所示之土造金屬槍管支、編號七所示之土造子彈
壹拾玖顆、編號八所示之土造子彈壹拾肆顆，及編號九所示之土
造子彈肆顆，均沒收之。
    事  實
一、甲○○於民國94年1 月間某日，在桃園縣南崁地區某檳榔攤
    處，明知真實姓名不詳自稱「陳智勇」之成年男子所交付之
    如附表編號一所示具有殺傷力之改造手槍1 支、編號二至四
    所示具有殺傷力之土造子彈共15顆、編號五所示之土造金屬
    槍管3 支，均係槍砲彈藥刀械管制條例規定列管之違禁物，
    非經中央主管機關許可，不得持有，竟仍基於持有可發射子
    彈具有殺傷力之改造手槍、具有殺傷力之子彈及槍枝主要組
    成零件之犯意，全部予以收受而持有之。
二、甲○○復承前持有具有殺傷力子彈之概括犯意，於94年3 月
    18日下午某時許，與具有持有子彈犯意聯絡之乙○○（另經
    本院以95年度簡字第2965號判決確定），共同前往臺北縣板
    橋市某處，經真實姓名不詳之成年人交付如附表編號六至九
    具有殺傷力之土造子彈共57顆而持有之，並旋攜往不知情之
    黃奇正位在臺北縣鶯歌鎮○○街30號4 樓之2 住處藏放，而
    於同日下午5 時35分許，甲○○自上開黃奇正住處下樓，欲
    駕駛車牌號碼F4-0010 號自用小客車搭載乙○○離去時，為
    警攔查，甲○○即同意員警搜索該自用小客車（未扣得槍砲
    彈藥刀械管制條例規定列管之違禁物），並於上開犯行未被
    發覺前，承認持有子彈之情，而於同日下午6 時許，帶同員
    警至上開黃奇正住處，扣得上開具有殺傷力之子彈共57顆（
    業經鑑定時試射共20顆，詳如附表編號六至九所示）而接受
    裁判。
三、嗣於94年4 月11日晚間7 時許，因甲○○之父林發得在臺北
    縣鶯歌鎮○○路140 號「台西土虱店」與人發生衝突，甲○
    ○遂攜帶前述如附表編號一之改造手槍、編號二至三之土造
    子彈共4 顆前往瞭解情形，而在臺北縣鶯歌鎮○○路35號前
    ，因遭劉志宏所駕駛之車牌號碼V2-1939 號自用小客車撞擊
    受傷，甲○○即先離開現場，然其上開隨身所攜帶之槍彈則
    均掉落在上址地上，經員警前往處理採證時予以扣案（子彈
    部分均經鑑定時試射，詳如附表編號二至三所示）。嗣於員
    警尚不知掉落現場地上之扣案槍彈為何人所有時，甲○○即
    先於同日晚間9 時許，打電話向其兄林銘城表示將出面自首
    ，並旋於94年4 月11日凌晨3 時許，主動至臺北縣政府警察
    局三峽分局投案，並告知上開改造手槍1 支、土造子彈共4
    顆為其所有而接受裁判。嗣甲○○於94年5 月18日晚間10時
    50分許，駕駛車牌號碼F4-0010 號自用小客車，行經臺北縣
    板橋市○○○路與實踐路口處時，復為警在該自用小客車內
    ，查獲上開「陳智勇」所一併交付之如附表編號四所示之土
    造子彈11顆（業經鑑定時試射4 顆）、編號五所示之土造金
    屬槍管3 支。
四、案經甲○○自首及臺北縣政府警察局三峽分局、臺北市政府
    警察局北投分局、大安分局分別移請臺灣板橋地方法院檢察
    署檢察官偵查後提起公訴。
    理  由
一、本案以下認定事實所引用之證據，檢察官、被告甲○○與選
    任辯護人均未就證據能力表示異議，而各該證據依刑事訴訟
    法規定亦無不具證據能力之情事，故本院認均得作為認定被
    告有罪之依據，合先敘明。
二、上揭犯罪事實，業據被告甲○○於本院審理時均坦承不諱，
    核與證人即共犯乙○○、證人林發得、林銘城、黃奇正於警
    詢時；證人即員警陳志成於本院審理時所為之證述皆相符，
    復有手槍1 支、子彈共72顆及槍管3 支扣案，與94年3 月18
    日、94年5 月18日搜索扣押筆錄暨扣押物品目錄表共3 份附
    卷可資佐證。而上開扣案物品經送內政部警政署刑事警察局
    鑑定結果，手槍1 支部分認係如附表編號一所示之改造手槍
    ，且機械性能良好，可擊發適用子彈，認具殺傷力；扣案之
    子彈認分別係如附表編號二至四、六至九所示之土造子彈，
    經取樣試射，均可擊發，認均具殺傷力；扣案槍管3 支認均
    係土造金屬槍管等情，分別有該局94年4 月6 日刑鑑字第09
    40045570號、94年4 月28日刑鑑字第0000000000號、94年7
    月6 日刑鑑字第0000000000號槍彈鑑定書3 份（詳如附表所
    示）在卷可參，均足以佐證被告自白與事實相符。本案事證
    明確，被告犯行洵堪認定。
三、按行為後法律有變更者，適用行為時之法律。但行為後之法
    律有利於行為人者，適用最有利於行為人之法律，刑法第2
    條第1 項定有明文。又比較時應就罪刑有關之共犯、未遂犯
    、想像競合犯、牽連犯、連續犯、結合犯，以及累犯加重、
    自首減輕暨其他法定加減（如身分加減）與加減例等一切規
    定，綜其全部罪刑之結果而為比較。再從刑附屬於主刑，除
    法律有特別規定者外，依主刑所適用之法律（最高法院95年
    第8 次刑事庭會議決議參照）。查被告甲○○行為後，刑法
    第28條有關共犯、第56條有關連續犯、第62條前段有關自首
    、第49條有關累犯、第33條第5 款有關罰金之最低數額、第
    42條有關易服勞役等規定，均於95年7 月1 日修正施行，茲
    就比較情形分述如下：
（一）刑法第28條有關共犯之規定，修正前規定：「二人以上共
      同實施犯罪之行為者，皆為正犯」，修正後則規定：「二
      人以上共同實行犯罪之行為者，皆為正犯」，亦即修正後
      規定，係將原來共同正犯之共同「實施」犯罪，改為共同
      「實行」犯罪，剔除完全未參與犯罪相關行為「實行」之
      「陰謀共同正犯」及「預備共同正犯」，是修正後之共同
      正犯之可罰性要件之範圍業已限縮，乃屬行為可罰性要件
      之變更，自應比較新舊法，惟本案被告與共犯乙○○共同
      持有子彈之犯行，不論適用修正前、後之刑法第28條規定
      ，被告應皆成立共同正犯，經比較修正前、後之規定，修
      正後之規定對被告並未較為有利，自應適用修正前之刑法
      第28條規定。
（二）被告行為後，刑法第56條連續犯之規定業已刪除，並於95
      年7 月1 日施行，則被告之犯行，因行為後新法已刪除連
      續犯之規定，此刪除雖非犯罪構成要件之變更，但顯已影
      響行為人刑罰之法律效果，自屬法律有變更，比較修正前
      、後法律適用結果，修正後之規定既未較有利於被告，仍
      應適用被告行為時之刑法第56條論以連續犯。
（三）被告行為時，刑法第62條前段有關自首減刑原規定為必減
      輕其刑，被告行為後，已修正為得減輕其刑，經比較新舊
      法，新法之規定並非較有利於被告，應適用行為時之法律
      即修正前刑法第62條前段自首之規定。
（四）被告行為後，刑法第49條亦修正施行，本案被告前於91年
      間，因違反毒品危害防制條例案件，經國防部北部地方軍
      事法院以91年度信審字第105 號判決判處有期徒刑5 月，
      如易科罰金，以銀元200 元折算1 日確定，並於92年4 月
      4 日易科罰金執行完畢，有臺灣高等法院被告前案紀錄表
      1 份在卷可稽，其依軍法受裁判而執行徒刑完畢，5 年以
      內故意再犯本案有期徒刑以上之罪，若依新修正刑法第49
      規定，即應論以累犯，然依修正前同條規定，則尚不構成
      累犯，比較新、舊法結果，新法顯較不利於被告，故本案
      關於被告是否構成累犯，自應適用修正前刑法第49條之規
      定。
（五）刑法第33條第5 款有關罰金之最低數額部分，刑法分則編
      各罪所定罰金之貨幣單位原為銀元，修正前刑法第33條第
      5 款規定：「罰金：（銀元）1 元以上」，而銀元與新臺
      幣間之折算，依現行法規所定貨幣單位折算新臺幣條例規
      定，以銀元1 元折算新臺幣3 元；修正後刑法第33條第5
      款則規定：「罰金：新臺幣1,000 元以上，以百元計算之
      」；經比較新舊法之規定，修正後刑法第33條第5 款所定
      罰金之最低數額，較之修正前提高，自以修正前刑法第33
      條第5 款之規定有利於被告。
（六）刑法第42條有關易服勞役部分，行為時即修正前刑法第42
      條第2 項規定：「易服勞役以（銀元）1 元以上3 元以下
      折算1 日。但勞役期限不得逾6 個月」，而被告行為時之
      易服勞役折算標準，依修正前罰金罰鍰提高標準條例第2
      條前段規定（現已刪除），就其原定數額提高為100 倍折
      算1 日，則被告行為時之易服勞役折算標準，應以銀元30
      0 元折算1 日，經折算為新臺幣後，應係以新臺幣900 元
      折算為1 日。而裁判時即修正後刑法第42條第3 項前段則
      規定：「易服勞役以新臺幣1,000 元、2,000 元或3,000
      元折算1 日，但勞役期限不得逾1 年。」比較修正前後之
      易服勞役折算標準，以修正後之規定，較有利於被告，則
      應依刑法第2 條第1 項但書規定，適用修正後之刑法第42
      條第3 項前段規定，定其折算標準。
（七）綜合上述修正前、後條文而為比較，可知僅有修正後罰金
      刑之易服勞役折算標準，較修正前有利於被告，其餘修正
      後之刑法相關規定，均未較有利於被告，是依刑法第2 條
      第1 項前段之規定，自應整體適用行為時即修正前刑法之
      規定，且屬從刑性質之沒收，亦應依此適用修正前之刑法
      第38條規定，應予敘明。
四、核被告甲○○所為，係違反槍砲彈藥刀械管制條例第8 條第
    4 項之未經許可持有可發射子彈具有殺傷力之改造手槍罪、
    同條例第12條第4 項之未經許可持有子彈罪及同條例第13條
    第4 項之未經許可持有槍枝主要組成零件罪。被告與共犯乙
    ○○就上開94年3 月18日持有子彈之犯行，有犯意聯絡及行
    為分擔，應論以共同正犯。被告先後2 次持有子彈，時間緊
    接，所犯係構成要件相同之罪名，顯係基於概括犯意為之，
    應依修正前刑法第56條之規定，論以情節較重之共同持有子
    彈一罪，並加重其刑。再按刑法第62條所規定之自首，以對
    於未發覺之罪，向有偵查權之機關或公務員自承犯罪，進而
    接受裁判為要件；而具有連續犯或牽連犯等裁判上一罪關係
    之犯罪，苟全部犯罪未被發覺前，行為人僅就其中一部分犯
    罪自首，固仍生全部自首之效力，反之，倘其中一部分犯罪
    已先被有偵查權之機關或公務員發覺，行為人事後方就其餘
    未被發覺之部分，自動供認其犯行時，因與上開自首之要件
    不符，自不得適用自首之規定減輕其刑（最高法院83年度臺
    上字第3935號判決要旨可資參照）。查被告於94年3 月18日
    下午5 時35分許，自前述之黃奇正住處下樓，欲駕駛車牌號
    碼F4-0010 號自用小客車搭載乙○○離去時，為警攔查，甲
    ○○即於上開犯行未被發覺前，承認持有子彈犯行，並帶同
    員警至上開黃奇正住處，始扣得上開具有殺傷力之子彈共57
    顆之情，有被告94年3 月19日警詢筆錄1 份附卷可憑；另於
    94年4 月11日案發後，員警尚不知掉落現場之如附表編號一
    之改造手槍、編號二至三之土造子彈為何人所有時，甲○○
    即主動至臺北縣政府警察局三峽分局投案，並告知上開槍彈
    為其所有而接受裁判等情，復據證人陳志成於本院審理中證
    述明確，核與證人林發得、林銘城於警詢時之證述相符，且
    有被告94年4 月12日警詢筆錄1 份在卷可參，是被告雖不該
    當槍砲彈藥刀械管制條例第18條第1 項自首並報繳其持有之
    全部槍砲、彈藥之要件，且嗣於94年5 月18日晚間10時50分
    許，在臺北縣板橋市○○○路與實踐路口處，為警在被告所
    駕駛上開自用小客車內，另查獲如附表編號四所示之土造子
    彈11顆及編號五所示之土造金屬槍管3 支，惟參諸上開判決
    要旨，被告所犯上開三罪既有如後述之想像競合裁判上一罪
    關係，自應認被告前開自首持有槍彈之犯行，尚合於修正前
    刑法第62條前段之規定，就上開三罪均應減輕其刑，而就持
    有子彈部分，並應先加後減之。又被告係於94年1 月間某日
    ，一併自「陳智勇」處收受如附表編號一所示具有殺傷力之
    改造手槍1 支、編號二至四所示具有殺傷力之土造子彈共15
    顆及編號五所示之土造金屬槍管3 支而持有之，是所犯前開
    三罪，係以一行為而觸犯數罪名，為想像競合犯，應依刑法
    第55條規定，從一重之未經許可持有可發射子彈具有殺傷力
    之改造手槍罪處斷（被告行為後，刑法第55條雖亦有修正，
    即修正後，雖仍保留有關想像競合犯之規定，但在科刑上有
    所限制，然此科刑之限制僅係法理之明文化，非屬法律之變
    更，自無比較新舊法之問題）。爰審酌被告犯罪動機、手段
    、持有槍彈之數量、期間，及犯後尚知坦認犯行等一切情狀
    ，量處如主文所示之刑，且就罰金部分併諭知易服勞役之折
    算標準。
五、扣案之如附表編號一所示之改造手槍1 支、編號四所示之土
    造子彈7 顆、編號五所示之土造金屬槍管3 支、編號七所示
    之土造子彈19顆、編號八所示之土造子彈14顆及編號九所示
    之土造子彈4 顆，皆係違禁物，應均依修正前刑法第38條第
    1 項第1 款規定併予諭知沒收之。至原扣案具有殺傷力如附
    表編號二所示之土造子彈3 顆、編號三所示之土造子彈1 顆
    、編號四所示之土造子彈4 顆、編號六所示之土造子彈1 顆
    、編號七所示之土造子彈10顆、編號八所示之土造子彈7 顆
    及編號9 所示之土造子彈2 顆，均因業經鑑定試射擊發而失
    其效能，所遺留之彈頭及彈殼，已非屬違禁物，爰不予宣告
    沒收，附此敘明。
據上論斷，應依刑事訴訟法第299 條第1 項前段，槍砲彈藥刀械
管制條例第8 條第4 項、第12條第4 項、第13條第4 項，刑法第
2 條第1 項前段、第11條前段、第55條、修正前刑法第28條、第
56條、第62條前段、第42條第2 項前段、第38條第1 項第1 款，
修正前罰金罰鍰提高標準條例第2 條，現行法規所定貨幣單位折
算新臺幣條例第2 條，判決如主文。
本案經檢察官鄧媛到庭執行職務。
中    華    民    國    95    年    8     月    22    日
                  刑事第三庭  審判長法  官  李麗玲
                                    法  官  鄧雅心
                                    法  官  張兆光
上列正本證明與原本無異。
如不服本判決，應於判決送達後10日內向本院提出上訴狀 (應附
繕本)， 上訴於臺灣高等法院。
                                    書記官  曹秋冬
中    華    民    國    95    年    8     月    23    日
附錄本案論罪科刑法條：
槍砲彈藥刀械管制條例第8條
未經許可，製造、販賣或運輸鋼筆槍、瓦斯槍、麻醉槍、獵槍、
空氣槍或第4 條第1 項第1 款所定其他可發射金屬或子彈具有殺
傷力之各式槍砲者，處無期徒刑或5 年以上有期徒刑，併科新臺
幣1 千萬元以下罰金。
未經許可，轉讓、出租或出借前項所列槍枝者，處5 年以上有期
徒刑，併科新臺幣1 千萬元以下罰金。
意圖供自己或他人犯罪之用，而犯前2 項之罪者，處無期徒刑或
7 年以上有期徒刑，併科新臺幣1 千萬元以下罰金。
未經許可，持有、寄藏或意圖販賣而陳列第1 項所列槍枝者，處
3 年以上10年以下有期徒刑，併科新臺幣700 萬元以下罰金。
第1 項至第 3 項之未遂犯罰之。
槍砲彈藥刀械管制條例第12條第4項
未經許可，持有、寄藏或意圖販賣而陳列子彈者，處5 年以下有
期徒刑，併科新臺幣300 萬元以下罰金。
槍砲彈藥刀械管制條例第13條
未經許可，製造、販賣或運輸槍砲、彈藥之主要組成零件者，處
3 年以上10年以下有期徒刑，併科新臺幣7 百萬元以下罰金。
未經許可，轉讓、出租或出借前項零件者，處1 年以上7 年以下
有期徒刑，併科新臺幣5 百萬元以下罰金。
意圖供自己或他人犯罪之用，而犯前2 項之罪者，處5 年以上有
期徒刑，併科新臺幣1 千萬元以下罰金。
未經許可，持有、寄藏或意圖販賣而陳列第1 項所列零件者，處
6 月以上5 年以下有期徒刑，併科新臺幣3 百萬元以下罰金。
第1 項至第3 項之未遂犯罰之。
附表：
┌───┬────────┬─────┬───────┬───────┐
│編號  │物品名稱        │數量      │鑑定報告      │扣案日期      │
├───┼────────┼─────┼───────┼───────┤
│一    │係由仿BERETTA 廠│壹支      │內政部警政署刑│94年4月11日   │
│      │92型半自動手槍製│          │事警察局94年4 │              │
│      │造之玩具手槍換裝│          │月28日刑鑑字第│              │
│      │土造金屬槍管改造│          │0000000000號槍│              │
│      │而成之改造手槍（│          │彈鑑定書      │              │
│      │含彈匣壹個，槍枝│          │              │              │
│      │管制編號00000000│          │              │              │
│      │16號 ）         │          │              │              │
├───┼────────┼─────┼───────┼───────┤
│二    │具直徑9.00mm金屬│顆      │內政部警政署刑│94年4 月11日（│
│      │彈頭之土造子彈  │          │事警察局94年4 │全部經鑑定時試│
│      │                │          │月28日刑鑑字第│射而已無殺傷力│
│      │                │          │0000000000號槍│）            │
│      │                │          │彈鑑定書      │              │
├───┼────────┼─────┼───────┼───────┤
│三    │具直徑9.2mm 金屬│壹顆      │內政部警政署刑│94年4 月11日（│
│      │彈頭之土造子彈  │          │事警察局94年4 │業經鑑定時試射│
│      │                │          │月28日刑鑑字第│而已無殺傷力）│
│      │                │          │0000000000號槍│              │
│      │                │          │彈鑑定書      │              │
├───┼────────┼─────┼───────┼───────┤
│四    │具直徑約9.0mm 金│壹拾壹顆  │內政部警政署刑│94年5 月18日（│
│      │屬彈頭之土造子彈│          │事警察局94年7 │其中肆顆業經鑑│
│      │                │          │月6 日刑鑑字第│定時試射而已無│
│      │                │          │0000000000號槍│殺傷力）      │
│      │                │          │彈鑑定書      │              │
├───┼────────┼─────┼───────┼───────┤
│五    │土造金屬槍管    │支      │內政部警政署刑│94年5月18日   │
│      │                │          │事警察局94年7 │              │
│      │                │          │月6 日刑鑑字第│              │
│      │                │          │0000000000號槍│              │
│      │                │          │彈鑑定書      │              │
├───┼────────┼─────┼───────┼───────┤
│六    │由直徑9.47mm、長│壹顆      │內政部警政署刑│94年3 月18日（│
│      │度18.98mm 金屬彈│          │事警察局94年4 │業經鑑定時試射│
│      │殼及直徑8.73mm金│          │月6日刑鑑字第 │而已無殺傷力）│
│      │屬彈頭組合而成之│          │0000000000號  │              │
│      │土造子彈        │          │              │              │
│      │                │          │              │              │
├───┼────────┼─────┼───────┼───────┤
│七    │由直徑9.44mm、長│貳拾玖顆  │內政部警政署刑│94年3 月18日（│
│      │度16.46mm 金屬彈│          │事警察局94年4 │其中壹拾顆業經│
│      │殼及直徑8.87mm金│          │月6日刑鑑字第 │鑑定時試射而已│
│      │屬彈頭組合而成之│          │0000000000號  │無殺傷力）    │
│      │土造子彈        │          │              │              │
│      │                │          │              │              │
├───┼────────┼─────┼───────┼───────┤
│八    │由直徑9.44mm、長│貳拾壹顆  │內政部警政署刑│94年3 月18日（│
│      │度16.53mm 金屬彈│          │事警察局94年4 │其中柒顆業經鑑│
│      │殼及直徑8.66mm金│          │月6日刑鑑字第 │定時試射而已無│
│      │屬彈頭組合而成之│          │0000000000號  │殺傷力）      │
│      │土造子彈        │          │              │              │
│      │                │          │              │              │
├───┼────────┼─────┼───────┼───────┤
│九    │由直徑9.44mm、長│陸顆      │內政部警政署刑│94年3 月18日（│
│      │度18.91mm 金屬彈│          │事警察局94年4 │其中貳顆業經鑑│
│      │殼及直徑8.87mm金│          │月6日刑鑑字第 │定時試射而已無│
│      │屬彈頭組合而成之│          │0000000000號  │殺傷力）      │
│      │土造子彈        │          │              │              │
│      │                │          │              │              │
└───┴────────┴─────┴───────┴───────┘


司法院資訊處製作；財團法人民間司法改革基金會備份。
